【裁判字號】    89,交上易,557
【裁判日期】    890418
【裁判案由】    過失傷害
【裁判全文】
臺灣高等法院臺南分院刑事判決            八十九年度交上易字第五五七號    Ｇ
      上  訴  人
      即  被  告  甲  ○  ○
右上訴人因過失傷害案件，不服臺灣臺南地方法院八十八年度交易字第四０五號中華
民國八十九年一月二十四日第一審判決（起訴案號：臺灣臺南地方法院檢察署八十八
年度偵字第一一四六四號）提起上訴，本院判決如左：
      主        文
上訴駁回。
      事        實
一、甲○○於民國八十八年八月十八日下午一時五十五分許，駕駛Ｎ三－一七０七號
    自小客車，沿台一線省道由北往南方向行駛，途經南下二百七十四公里四百公尺
    處，適同向在前於內側快車道由乙○○所駕駛ＴＨ－二一０八號自小貨車右轉，
    甲○○原應注意車前狀況，並隨時採取必要之安全措施，且依當時情形並無不能
    注意之情形，竟疏未注意車前狀況，撞及右轉中乙○○小貨車右側，致乙○○受
    有頭部外傷，合併左側頂骨腫痛及頭暈等傷害。甲○○於肇事後未被有偵查犯罪
    職權公務員或機關發覺前，即主動向警察機關報案自首，進而接受裁判。
二、案經乙○○訴請臺灣臺南地方法院檢察署檢察官偵查起訴。
      理        由
一、訊據上訴人即被告甲○○雖供承有於右揭時地撞及乙○○小貨車右側之事實，惟
    矢口否認有何過失之犯行，辯稱：案發時伊行駛於外側慢車道，乙○○則同向在
    前行駛於內側快車道，竟未依規定打右轉方向燈，突然右轉，致煞避不及而撞及
    等語。
二、經查被告甲○○於右揭時地駕駛Ｎ三－一七０七號自小客車，撞及同向在前正欲
    右轉之乙○○所駕駛小貨車之事實，業據被告甲○○於警訊及偵審中坦承不諱，
    ，核與告訴人乙○○之指訴情節相符，並有警方製作之道路交通事故調查報告表
    乙紙及車禍現場彩色照片四幀在卷足資佐證。而告訴人乙○○因本件車禍受傷，
    亦有華濟醫院出具診斷證明書乙紙附卷可稽；足證告訴人乙○○確因本件車禍而
    受傷，允無疑義。
三、按汽車行駛時，駕駛人應注意車前狀況，並隨時採取必要之安全措施，道路交通
    安全規則第九十四條第三項定有明文。本院經查肇事地點位於台一線省道南下二
    百七十四公里四百公尺處，屬於斜向交岔路口，該處台一線南下省道劃設內側快
    車道及外側慢車道，各為四公尺寬，另有路肩草地二‧五公尺，案發時被告甲○
    ○與告訴人乙○○均屬南下車道行駛，告訴人乙○○駕駛之小貨車同向在前，正
    擬右轉彎駛入右側斜岔路內，業據被告甲○○及告訴人乙○○供陳在卷，並有道
    路交通事故調查報告表所繪現場圖之記載足按（詳偵查卷第八頁背面至第十二頁
    正面）。其次參以告訴人乙○○駕駛之ＴＨ－二一０八號小貨車受損部位均在右
    側車身，鈑金嚴重凹陷，被告甲○○所駕駛Ｎ三－一七０七號自小客車，僅左側
    頭燈外緣鈑金受到刮損，顯然本件車禍係由於告訴人乙○○所駕駛小貨車突然右
    轉彎，致同向在後被告甲○○所駕駛自小客車閃避不及而撞上，極臻明確。
四、又超車時除應按鳴喇叭，並顯示超車燈光外，應於獲允讓後，前車左側保持半公
    尺以上間隔加速通過，道路交通安全規則第一百零一條第三款至第五款規定甚詳
    。因此一般駕駛人超車，如內側快車道內無其他車輛阻擋，恒利用內側快車道超
    車，被超越前車則應駛入外側慢車道。本件案發時並無證據顯示南下內側快車道
    內有其他車輛阻擋無法超車，以致被告甲○○必須利用路肩違規超車，故告訴人
    乙○○主張：案發時伊從外側慢車道右轉彎，被告甲○○則利用路肩違規超車，
    致遭撞及云云，應非可採。故本院認為被告甲○○辯稱：案發時伊行駛於外側慢
    車道，告訴人乙○○則行駛於內側快車道，突然右轉彎，致伊順其轉彎方向偏駛
    ，惟仍閃避不及而撞上乙節，較與事實相符，而為可採。至於告訴人乙○○右轉
    未打方向燈部分，因雙方各執一詞，亦無確切證據足以證明告訴人乙○○右轉時
    未打方向燈，被告甲○○主張告訴人乙○○右轉時未打方向燈乙節，即非可採。
五、本件案發時被告甲○○與告訴人乙○○均在南下車道行駛，雖非同一車道，惟告
    訴人乙○○所駕駛小貨車既屬同向在前，被告甲○○即應注意車前狀況，並隨時
    採取必要之安全措施。惟被告甲○○案發時駕車未注意車前狀況，並隨時採取必
    要安全措施，以致肇事，顯然有違前開規定，車禍發生時天氣晴朗，且肇事路段
    路面乾燥，無缺陷及障礙物，視距良好，亦有前開道路交通事故調查報告表之記
    載足按，被告甲○○顯無不能注意之情形，竟疏未注意，以致肇事，自難辭過失
    責任。又本件經檢察官囑託臺南區車輛行車事故鑑定委員會鑑定結果，亦認為如
    告訴人乙○○由內側快車道右轉，乃肇事主因，被告甲○○駕駛小客車，未注意
    車前狀況，則為肇事次因，有該委員會八十八年十月廿二日南鑑字第八八一一二
    二號鑑定書乙份附卷可參（詳偵查卷第十九頁至第廿頁），益徵被告甲○○具有
    過失。雖然告訴人乙○○對車禍之發生，屬肇事主因，然本件車禍既因被告甲○
    ○及告訴人乙○○雙方過失併合而產生，被告甲○○過失責任自不因告訴人乙○
    ○同有過失而獲抵免。告訴人乙○○既因本件車禍而受有前開傷害，故被告甲○
    ○過失行為與告訴人乙○○所受傷害間，顯然具有相當因果關係。故被告甲○○
    過失傷害犯行，事證明確，堪以認定。
六、核被告甲○○所為，係犯刑法第二百八十四條第一項前段過失傷害罪。被告於肇
    事後，未被有偵查犯罪職權之公務員或機關發覺前，即主動向警察機關報案自首
    ，進而接受裁判，有路交通事故調查報告表之記載足憑（詳偵查卷第八頁背面）
    ，符合自首要件，應依刑法第六十二條前段規定減輕其刑。
七、原審以被告甲○○罪證明確，因予適用刑法第二百八十四條第一項前段、第六十
    二條前段、第四十一條、罰金罰鍰提高標準條例第一條前段、第二條規定，並審
    酌被告甲○○犯罪動機、目的、手段及犯罪後態度與所生危害等一切情狀，量處
    拘役五十五日，復依法諭知如易科罰金以三百元折算一日之標準。本院經核原判
    決認事用法，並無不合，量刑亦稱允當。上訴意旨，仍執陳詞，指摘原判決不當
    ，為無理由，應予駁回。
據上論斷，應依刑事訴訟法第三百六十八條，判決如主文。
本案經檢察官曾顯智到庭執行職務。
中    華    民    國      八十九      年      四      月      十八      日
                                  臺灣高等法院臺南分院刑事第五庭
                                      審判長法官  茆    臺    雲
                                            法官  蔡    長    林
                                            法官  李    文    福
右正本證明與原本無異。
不得上訴。
                                      法院書記官  徐    瑞    清
中    華    民    國      八十九      年      四      月     十九       日
附錄：本判決論罪科刑法條
刑法第二百八十四條第一項：因過失傷害人者，處六月以下有期徒刑、拘役或五百元
                          以下罰金。致重傷者，處一年以下有期徒刑、拘役或五
                          百元下罰金。


司法院資訊處製作；財團法人民間司法改革基金會備份。
